臺灣高等法院臺中分院刑事判決　　　　95年度上訴字第2933號
上　訴　人
即　被　告　丙○○
　　　　　　　　　　（另案羈押於臺灣臺北看守所）
指定辯護人　本院公設辯護人　乙○○
上列上訴人因違反槍砲彈藥刀械管制條例案件，不服臺灣臺中地
方法院95年度訴字第2457號中華民國95年10月31日第一審判決（
起訴案號：臺灣臺中地方法院檢察署95年度偵字第9161號），提
起上訴，本院判決如下：
    主  文
上訴駁回。
    犯罪事實
一、丙○○前因違反毒品危害防制條例案件，經臺灣板橋地方法
    院判處有期徒刑7月確定，於民國（下同）91年5月2日縮短
    刑期執行完畢。詎丙○○仍不知警惕，於95年2月某日，在
    臺北縣永和市福和橋下跳蚤市場內，明知由某不詳之人向其
    所兜售之口徑8釐米空氣長槍1枝（含紅外線瞄準器1只；槍
    枝管制編號第0000000000號），係以小型二氧化碳高壓鋼瓶
    內氣體為發射動力，其發射之彈丸即口徑8釐米鋼珠單位面
    積動能達每平方公分20焦耳以上，足以穿入人體皮肉層，具
    殺傷力，且係屬槍砲彈藥刀械管制條例所列管禁止持有之物
    ，未經主管機關之許可，不得持有，竟基於持有空氣長槍之
    犯意，以新臺幣23,000元之價格，向該不詳之人購入前開空
    氣長槍，及可供該槍發射使用之口徑8釐米鋼珠1盒、內含二
    氧化碳之瓦斯鋼瓶9瓶（暨非供該槍發射使用之口徑3.9 、
    4.4釐米鋼珠1盒），而持有之，並將之藏放於其所使用之車
    號5567-JK號自用小客車內。嗣於95年4月14日為警在臺中市
    西屯區市○路535號夏卡爾汽車旅館第311室內查獲，並在上
    開車輛起獲前揭空氣長槍、口徑8釐米鋼珠及瓦斯鋼瓶等物
    。
二、案經臺中市警察局第六分局報請臺灣臺中地方法院檢察署檢
    察官偵查起訴。
    理　　由
一、上開事實，訊據上訴人即被告丙○○（以下簡稱被告）於原
    審及本院審理中除均辯稱不知該空氣長槍具有殺傷力云云外
    ，餘均坦承不諱。經查，被告於 95年2月某日，在臺北縣永
    和市福和橋下跳蚤市場內，向某不詳之人所購入之口徑 8釐
    米空氣長槍1枝（含紅外線瞄準器1只；槍枝管制編號第0000
    000000號） 、鋼珠、瓦斯鋼瓶等物，經送鑑定結果，認1、
    空氣長槍1枝係以係以小型二氧化碳高壓鋼瓶內氣體為發射
    動力，經實際測試試射3次，測得其發射之彈丸即口徑8釐米
    鋼珠之發射速度分別為每秒 101、98、97公尺，換算其動能
    分別為10.51、9.89、9.69焦耳， 單位面積動能分別為每平
    方公分20.90、19.68、19.28焦耳；2、鋼珠1盒係口徑8釐米
    之鋼珠；3、瓦斯鋼瓶9瓶均係小型二氧化碳高壓鋼瓶；有內
    政部警政署刑事警察局95年6月2日刑鑑字第0950060597號槍
    彈鑑定書1份 在卷可參。又依日本科學警察研究所之研究結
    果，彈丸單位面積動能達每平方公分20焦耳即足以穿入人體
    皮肉層，併據上開槍彈鑑定書所述甚詳。而本件扣案之空氣
    長槍所發射之彈丸單位面積動能既可達每平方公分20.90 焦
    耳，而足以穿入人體皮肉層，自足以認該槍枝本身之性質實
    具有殺傷力，並不因其曾因試射得取較低數值之單位面積動
    能而異其性質，是前揭空氣長槍確係具有殺傷力之槍枝無疑
    。至被告雖以前詞置辯，然被告於原審審理中供稱上開空氣
    長槍係以23,000元連同口徑8釐米鋼珠1盒、內含二氧化碳之
    瓦斯鋼瓶9瓶，暨非供該槍發射使用之口徑3.9、4.4 釐米鋼
    珠1盒 一併購得等語，其購買金額非低，遠逾一般空氣模型
    槍之價格，被告復自承有收藏玩具、模型等語，對相關模型
    玩具一般價格理應知之甚明，其所辯係以高價購買無殺傷力
    之空氣長槍，顯與常情有違，益徵其知悉前揭空氣長槍具有
    殺傷力之事實，被告前詞所辯，無非卸責，不可採信。本案
    事證明確，被告犯行洵堪認定。
二、被告行為後，刑法業於94年1月7日修正，同年2月2日公布，
    於95年7月1日施行。按行為後法律有變更者，適用行為時之
    法律，但行為後之法律有利於行為人者，適用最有利於行為
    人之法律，修正後即現行刑法第2條第1項定有明文。又按比
    較新舊法，應就罪刑有關之共犯、未遂犯、想像競合犯、牽
    連犯、連續犯、結合犯，以及累犯加重、自首減輕暨其他法
    定加減原因（如身分加減）與加減例等一切情形，綜其全部
    罪刑之結果而為比較，此有最高法院 95年5月23日第八次刑
    庭會議決議第一、(四)則可資參照：
（一）槍砲彈藥刀械管制條例第8條第4項之未經許可持有空氣槍
      罪，法定刑需併科新臺幣7,000,000元 以下罰金，而據修
      正後刑法第33條第5款修正為：「主刑之種類如下：五、
      罰金：新臺幣一千元以上，以百元計算之」，此項規定，
      依刑法第11條前段規定，適用於槍砲彈藥刀械管制條例，
      是依修正後之法律，槍砲彈藥刀械管制條例第8條第4項之
      未經許可持有空氣槍罪所得科處之罰金刑最低為新臺幣1,
      000元；然依被告行為時之刑罰法律，即修正前刑法第33
      條第5款規定之罰金最低額1元，上開罪之罰金刑最低額僅
      為銀元1元，若換算為新臺幣，亦僅為新臺幣3元。因此，
      比較上述修正前、後之刑罰法律，自應以被告行為時關於
      併科罰金刑之法律較有利於被告。
（二）被告於行為時之刑法第42條第2項前段規定：「 易服勞役
      以一元以上三元以下折算一日。」又被告行為時之易服勞
      役折算標準，修正前罰金罰鍰提高標準條例第2條 （現已
      刪除）規定，就其原定數額提高為100倍折算1日，則本件
      被告行為時之易服勞役折算標準， 最高應以銀元300元折
      算1日，經折算為新臺幣後， 應以新臺幣900元折算為1日
      。惟 95年7月1日修正公布施行之刑法第42條第3項前段規
      定：「易服勞役以新臺幣一仟元、二仟元或三仟元折算一
      日。」比較修正前後之易服勞役折算標準，以95年7月1日
      修正公布施行後之規定，較有利於被告，則依刑法第2條
      第1項但書，應適用修正後刑法第42條第3項前段之規定，
      定其折算標準。
三、核被告所為，係犯槍砲彈藥刀械管制條例第8條第4項之未經
    許可，持有空氣長槍罪。被告前因違反毒品危害防制條例案
    件，經臺灣板橋地方法院判處有期徒刑7月確定，於91年5月
    2日 縮短刑期執行完畢等情，有臺灣高等法院被告前案紀錄
    表、臺灣臺中地方法院檢察署刑案資料查註紀錄表附卷可稽
    ，其於有期徒刑執行完畢後， 5年以內再故意犯本件有期徒
    刑以上之罪，不論依修正前之刑法第47條，或修正後之刑法
    第47條第1項 之規定，均構成累犯，對被告而言並無有利或
    不利之情形，自不生新舊法比較之問題，應逕刑法第47條第
    1項規定 ，論以累犯，並加重其刑。被告上訴主張伊不知扣
    案槍枝具有殺傷力，指摘原審判決不當，顯無理由，原審判
    決除適用修正前累犯之規定，應予更正外，適用槍砲彈藥刀
    械管制條例第8條第4項，刑法第11條前段、第2條第1項但書
    、刑法第47條、第42條第3項前段、第38條第1項第1款、第2
    款之規定，並審酌空氣槍氾濫之情形將影響社會之治安，被
    告明知持有空氣槍係違法行為，雖予以購買持有，但未持該
    槍為其他非法行為，另審酌被告犯罪後已坦承大部分之犯行
    ，態度尚可，頗有悔意等一切情狀，量處被告有期徒刑三年
    一月，並就併科罰金部分諭知易服勞役之折算標準。且扣案
    之口徑8釐米空氣長槍1枝（含紅外線瞄準器1只；槍枝管制
    編號第0000000000號），依槍砲彈藥刀械管制條例第5條之1
    之規定，非經中央主管機關許可，不得製造、販賣、運輸、
    轉讓、出租、出借、持有、寄藏或陳列，核係違禁物，不問
    屬於犯人與否，均應依刑法第38條第1項第1款規定，予以宣
    告沒收。以及認扣案之口徑8釐米鋼珠1盒、瓦斯鋼瓶9瓶，
    係被告所有供其犯罪所用之物，應依刑法第38條第1項第2款
    規定予以宣告沒收。而扣案之口徑3.9、4.4釐米鋼珠1盒，
    雖係被告所有，惟非可供本案槍枝發射所用，且核其性質上
    非違禁物，又稽之卷附證據資料，復查無其餘證據可資證明
    係供被告犯罪或預備供其犯罪所用之物，抑或係被告因本件
    犯罪所生或所得之物，核與沒收之要件不符，爰不併予宣告
    沒收，核其認事用法均無不當，量刑亦稱妥適，應予維持。
    被告上訴主張伊不知扣案槍枝有殺傷力，指摘原審判決不當
    ，顯無理由，應予駁回。
據上論斷，應依刑事訴訟法第368條，判決如主文。
本案經檢察官甲○○到庭執行職務。
中　　華　　民　　國　　96　　年　　2 　　月　　27　　日
            刑事第三庭    審判長法　官　王  增  瑜
                                法　官  蔡  紹  良
                                法　官  胡  忠  文
上列正本證明與原本無異。
如不服本判決應於收受送達後十日內向本院提出上訴書狀，其未
述上訴之理由者並得於提起上訴後十日內向本院補提理由書 (
均須按他造當事人之人數附繕本)。
                                書記官  陳  麗  玉
中　　華　　民　　國　　96　　年　　2 　　月　　27　　日
槍砲彈藥刀械管制條例第8條
未經許可，製造、販賣或運輸鋼筆槍、瓦斯槍、麻醉槍、獵槍、
空氣槍或第4條第1項第1款所定其他可發射金屬或子彈具有殺傷
力之各式槍砲者，處無期徒刑或5年以上有期徒刑，併科新臺幣1
千萬元以下罰金。
未經許可，轉讓、出租或出借前項所列槍枝者，處 5 年以上有期
徒刑，併科新臺幣 1 千萬元以下罰金。
意圖供自己或他人犯罪之用，而犯前二項之罪者，處無期徒刑或
 7 年以上有期徒刑，併科新臺幣 1 千萬元以下罰金。
未經許可，持有、寄藏或意圖販賣而陳列第 1 項所列槍枝者，處
 3年以上10年以下有期徒刑，併科新臺幣700萬元以下罰金。
第 1 項至第 3 項之未遂犯罰之。
